【裁判字號】    89,上易,183
【裁判日期】    891222
【裁判案由】    拆屋還地
【裁判全文】
臺灣高等法院民事判決  八十九年度上易字第一八三號
      上  訴  人    宏廣股份有限公司
      法定代理人    王中元
      訴訟代理人    彭志傑律師
      被  上訴人    遠東工業園區第五期管理委員會
                            設台北縣新店市○○路五二七號
      法定代理人    鄭直    住.
      訴訟代理人    朱俊雄律師
      複代  理人    沈靜如律師
右當事人間請求拆屋還地事件，上訴人對於中華民國八十九年二月二日臺灣臺北地方
法院八十八年度訴字第四五０九號第一審判決提起上訴，本院判決如左：
      主      文
原判決廢棄。
被上訴人在第一審之訴及假執行之聲請駁回。
第一、二審訴訟費用由被上訴人負擔。
      事      實
甲、上訴人方面：
  一、聲明：求為判決如主文所示。
  二、陳述：
    (一)本件系爭土地業經台北縣新店地政事務所依原地籍調查表所記載之界址標示辦
      理更正，已無占用台北縣新店市○○段五七０號土地。
    (二)原判決係依更正前之測量圖而判決，自屬不正確。
  三、證據：提出台北縣新店地政事務所函及所附更正後土地登記謄本為證。
乙、被上訴人方面：
  一、聲明：求為判決駁回上訴。
  二、陳述：對台北縣新店地政事務所函文所述更正意旨無意見。
丙、本院依職權函詢台北縣新店地政事務所有關系爭土地之界址相關問題。
      理      由
一、被上訴人主張坐落台北縣新店市○○段第五七０號土地為遠東工業園區第五期全
    區廠房用地，為園區各廠房所有人共有，被上訴人為園區各廠房所有人所組成之
    管理委員會；而上訴人未經被上訴人同意，竟於系爭土地設置逃生梯於如原判決
    附圖所示Ａ部分上，無權占用面積一一．二八平方公尺，爰基於民法第七六七條
    之法律關係請求拆除該建物，將土地返還等情。
    上訴人則以系爭原判決附圖所示Ａ部分係上訴人之樓梯通道，屬緊急出口，為台
    北縣政府工務局所核發八六北工使字第Ｂ－六０四五號函送之該局七二使字第０
    ０七號使用執照所附竣工平面圖上所載之緊急出口樓梯，為一合法之建物，並無
    占用他人土地云云置辯。
    原審判決被上訴人勝訴，並為假執行之諭知，上訴人不服而聲明上訴。
二、查被上訴人之主張，固經原審履勘並會同地政人員實地測量，認上訴人有占用如
    原判決附圖所示Ａ部分面積一一．二八平方公尺土地，惟茲據台北縣新店地政事
    務所函於主旨及說明如下：
    「主旨：有關新店市○○段七０八、五七０地號等（八十三年度重測區）重測成
            果疑義乙案，本案已依原地籍調查表所記載之界址標示辦理更正，復如
            說明，請查照。
      說明：
      一、依據台灣高等法院八十九年七月十二日（院賓民公字第九二四二號）函、
          內政部土地測量局八十九年九月五日（八九地測一字第一二六六八號）函
          及本所八十九年十月二十三日（收件字店測數三九四００號）土地複丈申
          請書辦理。
      二、
        (一)查首揭地號經現場檢測結果，地籍調查表記載二地號之共同界址與現場相
          同（２『圍牆』內、外），惟測量成果與調查表記載不符，本所據以更正
          測量成果為（２『圍牆』內、外），以符實際。
        (二)更正前、後面積如下：七０八地號更正前面積為０．０三七五三０公頃，
          更正後面積為０．０三九二八二公頃；五七０地號更正前面積為０．五六
          四０三八公頃，更正後面積為０．五六二二八五公頃。
        (三)貴院函囑套繪地籍圖乙節，依更正後測量成果之界址（即地籍調查表記載
          二地之共同界址），自無佔用台北縣新店市○○段五七０地號土地情形。
          」有該地政事務所八十九年十一月十七日北縣店地二字第一五八０四號
          函及所附更正後土地登記謄本及地籍圖謄本在卷可考，而被上訴人對該項
          更正表示無意見，並表示尊重專業測量人員之測量等語。可見被上訴人所
          主張上訴人無權占用園區內之系爭土地已屬不存在，原審判令上訴人應拆
          除建物並返還土地及為假執行之宣告自屬不當，上訴人據以指摘原判決不
          正確，為上訴有理由，應將原判決廢棄，另判決如主文第二項所示。
據上論結：本件上訴為有理由，依民事訴訟法第四百五十條、第七十八條，判決如主
文。
中      華      民      國    八十九    年     十二     月    二十二    日
                                民事第七庭
                                    審判長法  官  張  耀  彩
                                          法  官  侯  東  昇
                                          法  官  陳  玉  完
右正本係照原本作成。
不得上訴。
中      華      民      國    八十九    年     十二     月    二十六    日
                                          書記官  李  卓  英


司法院資訊處製作；財團法人民間司法改革基金會備份。
